臺灣雲林地方法院刑事判決
110年度金訴字第84號
公  訴  人  臺灣雲林地方檢察署檢察官
被      告  陳明錡



上列被告因違反洗錢防制法案件，經檢察官提起公訴（109年度
偵字第8423號、110年度偵字第1788號、第2189號、第5150號）
及移送併辦(110年度偵字第2928號)，本院判決如下：
    主    文
丁○○犯如附表一編號1至2所示之罪，各處如附表一編號1至2所示
之刑及沒收。應執行有期徒刑陸月，併科罰金新臺幣壹萬伍仟元
，罰金如易服勞役，以新臺幣壹仟元折算壹日。
    犯罪事實
一、丁○○依其社會生活之通常經驗與智識程度，可預見將其所申
    辦之金融帳戶資料提供他人使用，有遭他人利用作為詐欺犯
    罪所得財物匯入及提領工具之可能，且受詐騙人匯入款項遭
    提領後，即產生遮斷資金流動軌跡而逃避國家追訴、處罰之
    洗錢效果，竟仍基於縱若取得其金融機構帳戶之人，自行或
    轉交他人用以實施詐欺取財犯罪，供被害人匯款以隱匿犯罪
    所得去向之用，仍不違背其本意之幫助詐欺取財及幫助洗錢
    之不確定故意，於民國109年9月24日前某日，在不詳地點，
    將其所申辦之中國信託商業銀行帳號000-000000000000號帳
    戶(下稱中信銀行帳戶)之存摺、提款卡及提款卡密碼提供予
    真實姓名不詳之成年人使用，容任該人使用其帳戶作為詐欺
    取財及洗錢之工具。嗣該真實姓名不詳之成年人所屬詐欺集
    團成員（無證據證明未滿18歲）取得前揭帳戶資料後，即意
    圖為自己不法所有，基於詐欺取財及洗錢之犯意聯絡，以附
    表二所示之詐欺方式，向己○○、庚○○、戊○○、丙○○、壬○○實
    行詐術，致其等均陷於錯誤，分別將款項匯入丁○○所有之中
    信銀行帳戶（詳如附表二所示），所匯款項旋遭該詐欺集團
    成員持其提款卡提領一空，以此方式掩飾、隱匿上開犯罪所
    得之去向。
二、丁○○與暱稱「陳志維」之真實姓名不詳成年人意圖為自己不
    法之所有，基於詐欺取財及洗錢之犯意聯絡，丁○○提供其不
    知情之友人辛○○（另案經臺灣嘉義地方檢察署檢察官為不起
    訴處分確定）所有之中華郵政股份有限公司帳號000-000000
    00000000號帳戶（下稱郵局帳戶）作為匯款之用，由「陳志
    維」於110年1月11日14時許，向乙○○佯稱：可用新臺幣（下
    同）60,000元購買人民幣14,000元，分2次各支付3萬元云云
    ，致乙○○陷於錯誤，而於同日15時31分許以網路轉帳3萬元
    至辛○○前開郵局帳戶內，丁○○再指示辛○○於同日15時36分、
    38分許，在嘉義市○區○○路000號全家便利商店，分別領取2
    萬元、9,900元（均扣除手續費共10元）後，辛○○以28,300
    元購買「星城ONLINE」遊戲點數共28,300點，並將遊戲點數
    之序號及儲值密碼拍照，再以通訊軟體LINE傳送予丁○○，丁○○再於雲林縣北港鎮某處，將辛○○所傳遊戲點數之序號及儲
    值密碼轉傳予「陳志維」，以此方式掩飾、隱匿上開犯罪所
    得之去向，丁○○並以剩餘款項1,690元支付先前積欠辛○○之
    債務。
    理    由
一、本判決所引用被告丁○○以外之人於審判外之陳述，檢察官、
    被告於本院審理時均表示同意作為證據（本院卷第67、259
    頁），且本院審酌該等證據作成時之情況，並無違法取證或
    其他瑕疵，認以之作為證據應屬適當，依刑事訴訟法第159
    條之5第1項規定，自有證據能力。
二、認定犯罪事實所憑之證據及理由：
(一)犯罪事實一部分：
　　上開犯罪事實，業經被告於本院審理時坦承不諱(本院卷第2
    59頁)，核與被害人己○○、庚○○、戊○○、丙○○、壬○○於警詢
    時之指述相符（偵一卷第11至25頁；偵二卷第17至21頁；偵
    三卷第13至16頁；警二卷第41至43頁），並有中國信託商業
    銀行股份有限公司109年11月13日中信銀字第1092248392894
    58號函暨被告之中信銀行帳戶開戶基本資料及交易明細1份
    （偵二卷第107至116頁）及附表二「證據」欄所示之證據附
    卷可稽，足見被告之自白核與事實相符，應堪採信。
(二)犯罪事實二部分：　　
　　前揭犯罪事實，業經被告於本院審理時坦承不諱(本院卷第2
    72頁)，核與告訴人乙○○於警詢時之指述（警一卷第13至15
    頁）、證人辛○○於本院審理時之證述（本院卷第260至262頁
    ）相符，並有辛○○所有之郵局帳戶基本資料及交易明細各1
    份（警一卷第19至21頁）、全家便利商店付款使用證明9張
    （警一卷第26至28頁）附卷可考，足見被告之自白核與事實
    相符，堪以採信。
(三)綜上所述，本案事證明確，被告犯行均堪以認定，應予依法
    論科。　　
三、論罪科刑：
(一)犯罪事實一部分：
　⒈核被告如犯罪事實一所為，係犯刑法第30條第1項前段、第33
    9條第1項之幫助犯詐欺取財罪，及刑法第30條第1項前段、
    洗錢防制法第14條第1項之幫助一般洗錢罪。
　⒉被告以一提供中信銀行帳戶資料之行為，幫助詐欺集團分別
    詐欺如附表二所示被害人之財物及洗錢，係以一幫助行為侵
    害數人財產法益，且觸犯數罪名，為想像競合犯，應依刑法
    第55條前段規定，從一重之幫助一般洗錢罪處斷。
　⒊臺灣雲林地方檢察署檢察官以110年度偵字第2928號移送併辦
    如附表二編號5壬○○遭詐騙而將款項匯入被告提供之中信銀
    行帳戶之犯罪事實，與已起訴且經本院認定有罪部分，有想
    像競合之裁判上一罪關係，為起訴效力所及，本院自得併予
    審理。
(二)犯罪事實二部分：
　⒈被告以辛○○所管領之郵局帳戶作為詐欺及洗錢之工具，而乙○○遭「陳志維」詐騙後，於前開時間匯款3萬元至前開郵局帳
    戶內，被告再指示辛○○提領款項，將部分金錢用以購買遊戲
    點數，剩餘款項用以償還被告對辛○○積欠之債務，藉此方式
    發生製造上述詐欺犯罪所得金流斷點，達成掩飾、隱匿犯罪
    所得之效果，致無法追查該犯罪所得之去向，核屬詐欺取財
    、洗錢之既遂。是核被告如犯罪事實二所為，係犯刑法第33
    9條第1項之詐欺取財罪、洗錢防制法第14條第1項之一般洗
    錢罪。檢察官雖未就被告所犯一般洗錢犯行提起公訴，然此
    部分與檢察官起訴，並經本院認定有罪部分，有想像競合之
    裁判上一罪之關係，為起訴效力所及，本院自應併予審理（
    已告知被告所犯法條，見本院卷第258頁）。
　⒉被告與「陳志維」間就此部分犯行，具犯意聯絡與行為分擔
    ，應依刑法第28條規定論以共同正犯。又被告利用不知情之
    辛○○為前揭犯行，為間接正犯。
　⒊被告所犯之詐欺取財罪及一般洗錢罪（共2罪），係以一行為
    觸犯數罪名，應依刑法第55條前段規定，從一重之一般洗錢
    罪處斷。
(三)被告上開所犯幫助犯一般洗錢罪、一般洗錢罪，犯意各別、
    行為互殊，應予分論併罰。
(四)刑之加重、減輕事由：
　⒈被告前因竊盜等案件，經本院以107年度聲字第542號裁定定
    應執行有期徒刑7月確定，於107年12月11日徒刑易科罰金執
    行完畢，有臺灣高等法院被告前案紀錄表在卷可參，其於有
    期徒刑執行完畢5年內，故意再犯本案有期徒刑以上之各罪
    ，均為累犯，本院審酌被告未因前開案件徒刑執行完畢而有
    所警惕，仍故意再犯本案犯行，且其犯罪類型同為侵害他人
    財產法益之犯罪，顯見前案執行結果不足使被告警惕收斂，
    對於刑罰反應力顯然薄弱，且依其犯罪情節而加重其刑，並
    無司法院釋字第775號解釋所指不符罪刑相當原則之情形，
    故均依刑法第47條第1項規定，加重其刑。
　⒉就犯罪事實一部分，被告基於幫助之犯意而為一般洗錢罪，
    應依刑法第30條第2項規定，按正犯之刑減輕之。
　⒊就犯罪事實一、二部分，被告於本院審理中自白洗錢犯罪，
    應依洗錢防制法第16條第2項規定，減輕其刑。
　⒋綜上，被告就犯罪事實一所示犯行，有刑法第47條第1項加重
    事由，及刑法第30條第2項、洗錢防制法第16條第2項減輕其
    刑之適用，應依法先加重後遞減其刑；就犯罪事實二部分，
    被告有刑法第47條第1項加重事由，及洗錢防制法第16條第2
    項減輕其刑之適用，應依法先加重後減輕其刑。
(五)爰審酌被告正值青年，不思以己力工作以賺取財物及利益，
    反為詐欺行為，造成如附表二所示被害人受有財產上損害，
    且為掩飾、隱匿不法所得而為洗錢之行為，所為實不足取，
    惟念其犯後坦承犯行(就上開幫助詐欺犯行，亦符合幫助犯
    減刑之事由)，並與被害人己○○、戊○○、丙○○達成和解等情
    ，犯後態度尚可，兼衡其自陳教育程度為高中肄業之教育程
    度，入監前從事鐵工，並與父親、祖母同住等一切情狀，分
    別量處如附表一所示之刑，並就所處罰金刑併諭知易服勞役
    之折算標準。又被告所犯之各罪，其犯罪罪質、目的、手段
    、情節相似，然考量各自詐欺犯行侵害不同被害人之財產法
    益，兼顧刑罰衡平之要求及矯正受刑人之目的而為整體評價
    後，爰定應執行如主文所示之刑，並就所處罰金刑併諭知易
    服勞役之折算標準。
四、沒收之說明：
　　被告因犯罪事實二之犯行，獲取清償其對辛○○債務之不法利
    益1,690元，業據被告於本院審理時供承在卷（本院卷第272
    頁），屬於犯罪所得變得之財產上利益，未扣案，亦未實際
    合法發還乙○○，應依刑法第38條之1第1項前段、第3項規定
    宣告沒收，並於全部或一部不能沒收或不宜執行沒收時，追
    徵其價額。
據上論斷，應依刑事訴訟法第299條第1項前段，判決如主文。
本案經檢察官甲○○提起公訴，檢察官黃煥軒移送併辦，檢察官陳
淑香到庭執行職務。
中　　華　　民　　國　　111 　年　　3 　　月　　23　　日
                  刑事第四庭　審判長法　官　許佩如

                                    法  官  黃玥婷

                                    法  官  廖奕淳
以上正本證明與原本無異。
如不服本判決應於收受判決後20日內向本院提出上訴書狀，並應
敘述具體理由；其未敘述上訴理由者，應於上訴期間屆滿後20日
內向本院補提理由書（均須按他造當事人之人數附繕本）。告訴
人或被害人不服本判決，應具備理由請求檢察官上訴，及上訴期
間之計算係以檢察官收受判決正本之日期為準。「切勿逕送上級
法院」。
                                    書記官  陳玫燕
中　　華　　民　　國　　111 　年　　3 　　月　　23　　日
附錄本案論罪科刑法條：
中華民國刑法第339條
意圖為自己或第三人不法之所有，以詐術使人將本人或第三人之
物交付者，處5年以下有期徒刑、拘役或科或併科50萬元以下罰
金。
以前項方法得財產上不法之利益或使第三人得之者，亦同。
前二項之未遂犯罰之。

洗錢防制法第2條
本法所稱洗錢，指下列行為：
一、意圖掩飾或隱匿特定犯罪所得來源，或使他人逃避刑事追訴
    ，而移轉或變更特定犯罪所得。
二、掩飾或隱匿特定犯罪所得之本質、來源、去向、所在、所有
    權、處分權或其他權益者。
三、收受、持有或使用他人之特定犯罪所得。

洗錢防制法第14條
有第二條各款所列洗錢行為者，處7年以下有期徒刑，併科新臺
幣5百萬元以下罰金。
前項之未遂犯罰之。
前二項情形，不得科以超過其特定犯罪所定最重本刑之刑。
附表一：
編號 犯罪事實 主文（含沒收）  1 一 丁○○幫助犯洗錢防制法第十四條第一項之洗錢罪，累犯，處有期徒刑參月，併科罰金新臺幣壹萬元，罰金如易服勞役，以新臺幣壹仟元折算壹日。  2 二 丁○○共同犯洗錢防制法第十四條第一項之一般洗錢罪，累犯，處有期徒刑肆月，併科罰金新臺幣壹萬元，罰金如易服勞役，以新臺幣壹仟元折算壹日。未扣案之犯罪所得新臺幣壹仟陸佰玖拾元沒收，於全部或一部不能沒收或不宜沒收時，追徵其價額。  
附表二：
編號 被害人 詐騙方式 匯款時間 匯款金額 證據 1 己○○ (提告) 詐欺集團成員以通訊軟體LINE與己○○聯繫，並誆稱：投資30萬元即可獲利75萬至150萬元云云，致己○○陷於錯誤，依指示匯款至中信銀行帳戶中。 109年9月24日16時45分許  5萬元  ⒈己○○提出之往來明細截圖2張（偵一卷第28頁） ⒉己○○提出之LINE通訊軟體對話內容截圖17張（偵一卷第29至37頁）    109年9月24日16時46分許 5萬元  2 庚○○(提告) 詐欺集團成員以通訊軟體LINE與庚○○聯繫，並誆稱：至聯博數位網站投資外幣及虛擬貨幣即可獲利云云，致庚○○陷於錯誤，依指示匯款至中信銀行帳戶中。 109年9月25日14時15分許 15萬元 ⒈庚○○提出之郵政跨行匯款申請書1紙（偵一卷第63頁） ⒉庚○○提出之LINE通訊軟體對話內容截圖34張（偵一卷第69至73、77至91頁） 3 丙○○ 詐欺集團成員以通訊軟體LINE與丙○○聯繫，並誆稱：可投資獲利云云，致丙○○陷於錯誤，依指示匯款至中信銀行帳戶中。 109年9月25日14時11分許 10萬元 ⒈丙○○提出之轉帳紀錄截圖2張（偵二卷第57至58頁） ⒉丙○○提出之LINE通訊軟體對話內容截圖67張（偵二卷第65至101頁）    109年9月25日14時12分許 10萬元  4 戊○○(提告) 詐欺集團成員以通訊軟體LINE與戊○○聯繫，並誆稱：可投資獲利云云，致戊○○陷於錯誤，依指示匯款至中信銀行帳戶中。 109年9月24日15時55分許 24萬元 ⒈戊○○提出之郵政跨行匯款申請書1紙（偵三卷第49頁） ⒉戊○○提出之LINE通訊軟體對話內容截圖32張（偵三卷第53至73頁） ⒊戊○○提出之中華郵政郵政存簿儲金簿封面與內頁1份（偵三卷第75至77頁） 5 壬○○ 詐欺集團成員以通訊軟體LINE與壬○○聯繫，並誆稱：至聯博數位網站儲值，並跟單投資即可獲利云云，致壬○○陷於錯誤，依指示匯款至中信銀行帳戶中。 109年9月24日14時1分許 4萬元 ⒈壬○○提出之匯款明細截圖1張（警二卷第336頁） ⒉壬○○提出之通訊軟體LINE對話內容、詐騙網站與金融卡照片共25張（警二卷第327至339頁） 
　　　　　　
卷 宗 代 號 對 照 表  警一卷 嘉義市政府警察局第一分局嘉市警一字第1100700657號卷 警二卷 新北市政府警察局樹林分局新北警樹刑字第1104359212號卷 偵一卷 臺灣雲林地方檢察署109年度偵字第8423號卷 偵二卷 臺灣雲林地方檢察署110年度偵字第1788號卷 偵三卷 臺灣雲林地方檢察署110年度偵字第2189號卷 偵四卷 臺灣嘉義地方檢察署110年度偵字第2582號卷 偵五卷 臺灣雲林地方檢察署110年度偵字第2928號卷